臺灣新竹地方法院民事簡易判決
111年度竹東簡字第61號
原      告  吳依真  
被      告  羅鎮泓  
上列當事人間損害賠償事件，本院於民國111年5月20日辯論終結
，判決如下：
    主  文
原告之訴駁回。
訴訟費用由原告負擔。
    事實及理由
壹、程序方面：
　　被告經合法通知，未於言詞辯論期日到場，核無民事訴訟法
    第386條各款所列情形，爰依原告之聲請，由其一造辯論而
    為判決。
貳、實體方面： 
一、原告主張：被告於民國110年12月13日7時29分駕駛車牌號碼
    0000-00號自用小客車行經台68快速道路竹東往新竹方向12.
    6公里處時，因未保持行車安全距離，而撞損原告所有之車
    牌號碼000-0000號自用小客車，致原告所有之車牌號碼000-
    0000號自用小客車受有修復費用新臺幣（下同）264,677元
    （已由保險公司理賠，再由保險公司向被告求償）、車輛交
    易價值減損150,000元之損害，爰依侵權行為損害賠償之法
    律關係請求被告賠償車輛交易價值減損150,000元之損害。
    並聲明：被告應給付原告150,000元，及自起訴狀繕本送達
    翌日起至清償日止，按年息百分之5計算之利息。
二、被告經合法通知，未於言詞辯論期日到場，亦未提出書狀作
    何聲明或陳述。　　
三、本院之判斷：
（一）原告主張被告於前揭時地駕駛車牌號碼0000-00號自用小
      客車因未保持行車安全距離，而撞損原告所有之車牌號碼
      000-0000號自用小客車，致原告所有之車牌號碼000-0000
      號自用小客車受損之事實，有新竹縣政府警察局竹東分局
      111年4月29日竹縣東警交字第1113003608號函檢送之道路
      交通事故相關資料在卷可稽，應堪信為真實。據此，本件
      交通事之發生，確係因被告未保持行車安全距離之過失所
      致，應堪以認定。且被告之過失行為與原告所有之車牌號
      碼000-0000號自用小客車受有損害間亦具相當因果關係，
      被告自應就其過失不法侵權行為所致原告所有自用小客車
      之損害，負賠償責任。
（二）第按，因故意或過失不法侵害他人之權利者，負損害賠償
      責任；汽車、機車或其他非依軌道行駛之動力車輛，在使
      用中加損害於他人者，駕駛人應賠償因此所生之損害；不
      法毀損他人之物者，被害人得請求賠償其物因毀損所減少
      之價額。民法第184條第1項前段、第188條第1項、第191
      條之2、第196條分別定有明文。又物被毀損時，被害人除
      得依據民法第196條請求賠償外，並不排除民法第213條至
      第215條之適用，依民法第196條請求賠償物被毀損所減少
      之價額，得以修復費用為估定之標準，但以必要者為限（
      例如：修理材料以新品換舊品，應予折舊）。惟損害賠償
      之目的，在於填補所生之損害，其應回復者，係損害事故
      發生前之應有狀態，自應將事故發生後之變動狀況，悉數
      考量在內。故於物被毀損時，被害人除得請求修補或賠償
      修復費用，以填補技術性貶值之損失，而回復物之物理性
      原狀外，就其物因毀損所減少之交易價值，亦得請求賠償
      ，以填補交易性貶值之損失，而回復物之價值性原狀。（
      最高法院110年度台上字第2419號判決要旨參照）。因此
      ，被害人如能證明其物因毀損所減少之價額，超過必要之
      修復費用時，就其差額，即仍得請求賠償。（最高法院77
      年度第9次民事庭會議決議、73年度台上字第1574號判決
      參照）。據此，不法毀損他人之物者，被害人得請求賠償
      其物因毀損所減少之價額。而請求賠償物被毀損所減少之
      價額，得以必要之修復費用為估定之標準。故必要之修復
      費用，原則上即可作為所減少之價額估定之標準。然被害
      人如能證明其物因毀損所減少之價額，「超過」必要之修
      復費用時，被害人就其差額，即仍得請求賠償。易言之，
      除非被害人能證明其物因毀損所減少之價額「超過」必要
      之修復費用，否則被害人得請求賠償物被毀損所減少之價
      額，即以必要之修復費用為估定之標準。又當事人主張有
      利於己之事實者，就其事實有舉證之責任。民事訴訟法第
      277條前段定有明文。民事訴訟如係由原告主張權利者，
      應先由原告負舉證之責，若原告先不能舉證，以證實自己
      主張之事實為真實，則被告就其抗辯事實即令不能舉證，
      或其所舉證據尚有疵累，亦應駁回原告之請求。（最高法
      院18年上字第1685號、17年上字第917號判例要旨參照）
      。
（三）查被告就本件交通事故之發生確有過失，自應就所致原告
      所有之自用小客車毀損負損害賠償之責，惟如前述，修復
      之必要費用，修理材料以新品換舊品，應予折舊。而原告
      所有之車牌號碼000-0000號自用小客車受損後之修復費用
      為261,677元（工資、鈑金及烤漆共56,181元，零件205,4
      96元），並支出拖吊費3,000元，且業經保險公司理賠後
      向被告代位求償，已據原告陳明在卷，復有原告提出之估
      價單、電子發票在卷可稽，應堪信為實在。又原告所有之
      車牌號碼000-0000號自用小客車係110年4月出廠，有原告
      提出行車執照在卷可稽，算至本件交通事故發生時（即11
      0年12月13日）已使用8月，依前揭說明，以新品換舊品而
      更換之零件，自應予以折舊。而依行政院公布之固定資產
      耐用年數表及固定資產折舊率表，非運輸業用客、貨車之
      耐用年數為5年，採定率遞減法計算折舊，每年折舊369/1
      000。依此計算該車牌號碼000-0000號自用小客車更新零
      件折舊後之必要修復費用即為154,944元。據此，該車牌
      號碼000-0000號自用小客車之必要修復費用即為211,125
      元（計算式：工資、鈑金及烤漆共56,181元＋折舊後之零
      件154,944元＝211,125元），加計拖吊費用3,000元，原告
      所有該車牌號碼000-0000號自用小客車因毀損所受之損害
      即為214,125元，保險公司理賠後得代位原告請求被告賠
      償之損害即應以214,125元為限。
（四）原告雖主張其所有之車牌號碼000-0000號自用小客車「完
      修後」由新竹區汽車商業同業公會鑑定，尚有交易價值貶
      損150,000元之損害，並提出新竹區汽車商業同業公會竹
      汽商鑑定（欽）字第0056號車輛鑑定書為證。然查：
　　㈠觀諸原告提出之估價單共有3份，第1份估價日期為110年12
      月14日，第2、3份估價日期均為110年12月31日，給付修
      車費之日期則為111年1月22日，有原告提出之估價單、電
      子發票在卷可稽，自堪確認原告所有之車牌號碼000-0000
      號自用小客車至少係於110年12月31日以後始修復，而原
      告提出之車輛鑑定書乃係110年12月24日，顯然原告主張
      其所有之車牌號碼000-0000號自用小客車係「完修後」鑑
      定，應非屬實。又觀諸該鑑定書備註載明「有現車勘驗不
      知維修範圍，未附維修估價單」等語，顯然鑑定時該車牌
      號碼000-0000號自用小客車確尚未維修；甚且鑑定書鑑定
      報告更載明「車子外圍塑膠件原廠更換不影響車體結構。
      後圍板有凹痕會有修復痕跡，後尾門有凹痕修復烤漆（原
      廠可能會換鈑件，修復後價差較大）。修復後的車價與正
      常車價約差價10-15萬」等語，所稱「會有修復痕跡..原
      廠可能會換鈑件」，更可證明鑑定時該車牌號碼000-0000
      號自用小客車確尚未維修。是原告主張其所有之車牌號碼
      000-0000號自用小客車係「完修後」鑑定，確非屬實。
　　㈡再者，物被毀損時，被害人除得請求修補或賠償修復費用
      ，以填補技術性貶值之損失外，就其物因毀損所減少之交
      易價值，固亦得請求賠償，以填補交易性貶值之損失，已
      如前述。然交易價值貶損之判斷，應以事故發生前之價值
      ，再比較修復後之價值為準。而衡諸一般社會經驗，汽車
      因不同之廠牌型號、出廠年份、行駛里程數、保養狀況、
      有無發生事故等因素之不同，而有不同之市場交易價格（
      即中古車交易價格），然該鑑定書之鑑定報告竟連最基本
      之該車牌號碼000-0000號自用小客車於事故發生前及修復
      後之交易價值各若干、影響交易價值認定之各項因素為何
      等，都未記載認定；且鑑定書雖載明有現車勘驗，然勘驗
      時顯然該車牌號碼000-0000號自用小客車尚未維修，已如
      前認定，則鑑定時該車牌號碼000-0000號自用小客車既尚
      未維修，更無從依據該車牌號碼000-0000號自用小客車受
      損後修復之情況判斷修復後之交易價值，鑑定機關又如何
      鑑定比較事故發生前與修復後之價值貶損程度，顯然該鑑
      定報告之鑑定基礎，完全不符合專業及經驗法則，更顯草
      率，故該鑑定報告之鑑定結果，殊難採信。
　　㈢再觀諸鑑定書之鑑定報告內容「車子外圍塑膠件原廠更換
      不影響車體結構。後圍板有凹痕會有修復痕跡，後尾門有
      凹痕修復烤漆（原廠可能會換鈑件，修復後價差較大）」
      ，除「車子外圍塑膠件原廠更換不影響車體結構」，應未
      貶損交易價值外，其餘所載「後圍板有凹痕會有修復痕跡
      ，後尾門有凹痕修復烤漆（原廠可能會換鈑件，修復後價
      差較大）」，顯然係以「臆測」未來可能未修復之瑕疵即
      「後圍板有凹痕會有修復痕跡」（即認後圍板凹痕可能無
      法以鈑金烤漆完全修復至無凹痕痕跡之狀態，而會顯現凹
      痕修復痕跡）、「後尾門有凹痕修復烤漆」（即認後尾門
      凹痕可能無法以鈑金烤漆完全修復至無凹痕痕跡之狀態，
      而會顯現凹痕修復烤漆），而跳躍作為判斷「修復後的車
      價與正常車價約差價10-15萬」之依據，顯然亦非比較事
      故發生前與實際修復後（鑑定時尚未修復）之價值貶損程
      度所為之鑑定；且觀諸鑑定報告內容在「車子外圍塑膠件
      原廠更換不影響車體結構。後圍板有凹痕會有修復痕跡，
      後尾門有凹痕修復烤漆」之後加註「（原廠可能會換鈑件
      ，修復後價差較大）」，顯然所謂「（原廠可能會換鈑件
      ，修復後價差較大）」，係指鑑定時該車牌號碼000-0000
      號自用小客車尚未維修（故載稱原廠可能會換鈑件）」，
      且依備註記載「不知維修範圍，未附維修估價單」之內容
      ，鑑定時因該車牌號碼000-0000號自用小客車尚未維修，
      且原告亦未附具維修估價單，因此鑑定機關連汽車公司要
      維修的範圍、如何方式維修都不知（即「不知維修範圍」
      ），乃臆測如未以更換「後圍板」及「後尾門」零件之方
      式（即所謂更換鈑件）維修會留下「後圍板」有「凹痕會
      有修復痕跡」及「後尾門」有「凹痕修復烤漆」之瑕疵，
      而認為在此情況下「修復後價差較大」，並進而判斷「修
      復後的車價與正常車價約差價10-15萬」。然上開判斷基
      礎係建立在維修「前」「臆測」未以更換「後圍板」及「
      後尾門」零件之方式（即所謂更換鈑件）維修會留下「後
      圍板」有「凹痕會有修復痕跡」及「後尾門」有「凹痕修
      復烤漆」之瑕疵，則此瑕疵顯然係未回復物之「物理性原
      狀」之瑕疵（於此情形應係以更換鈑件再烤漆之方式維修
      即可回復原狀，而不會留下「凹痕會有修復痕跡」及「凹
      痕修復烤漆」之瑕疵），而非「所減少之交易價值」，因
      此鑑定報告認為依上開「臆測」之維修方法修復後會有交
      易價值貶損10-15萬元之損害（即「修復後的車價與正常
      車價約差價10-15萬」），即顯然陷於邏輯上之錯誤，而
      不足採認。更何況，上開「修復後的車價與正常車價約差
      價10-15萬」之判斷係建立在臆測未以更換「後圍板」及
      「後尾門」零件方式（即所謂更換鈑件）維修之基礎上，
      倘實際上之維修非依該臆測之維修方法維修，則該判斷「
      修復後的車價與正常車價約差價10-15萬」之基礎不存在
      ，該判斷「修復後的車價與正常車價約差價10-15萬」即
      亦不存在。而觀諸原告提出之估價單明確載明維修項目包
      括「後掀背門..尾門外板噴塗裝（工資 ）」（110年12月
      14日估價單編號38）、「尾門控制支架（零件）」（110
      年12月31日估價單編號15）、「下圍板下圍板外板噴（工
      資）」（110年12月31日估價單編號21）、「下圍板低遮
      蔽力顏色特殊塗裝（工資）」（110年12月31日估價單編
      號23）、「下圍板飾板拆裝（工資）」（110年12月31日
      估價單編號25）、「電動尾門更換（工資）」（110年12
      月14日估價單編號49）、「後掀背尾門次總成（零件）」
      （110年12月14日估價單編號7）、「下圍板次總成（零件
      及工資）」（110年12月31日估價單編號1），顯然該車牌
      號碼000-0000號自用小客車實際上之維修方法確係以更換
      「後圍板」及「後尾門」鈑件再烤漆之方法修復，故該鑑
      定書「修復後的車價與正常車價約差價10-15萬」判斷之
      基礎（即臆測未以更換「後圍板」及「後尾門」零件之方
      式維修）即不存在，該鑑定書之判斷「修復後的車價與正
      常車價約差價10-15萬」，即亦不存在，甚且可反證該車
      牌號碼000-0000號自用小客車既以更換「後圍板」及「後
      尾門」鈑件再烤漆之方法修復，則該車牌號碼000-0000號
      自用小客車即已回復物之「物理性原狀」，而回復原狀，
      且無「減少交易價值」。
（五）綜上，不法毀損他人之物者，被害人如能證明其物因毀損
      所減少之價額，「超過」必要之修復費用時，被害人就其
      差額，固仍得請求賠償。然原告既主張其所有之車牌號碼
      000-0000號自用小客車「完修後」尚有交易價值貶損150,
      000元之損害，原告就此有利於己之事實，自應負舉證之
      責，若原告不能舉證證實此有利於己之事實為真實，即應
      逕受不利之認定。據此，原告雖提出新竹區汽車商業同業
      公會竹汽商鑑定（欽）字第0056號車輛鑑定書為證，然該
      車輛鑑定書非但不足以證明其所有之車牌號碼000-0000號
      自用小客車係「完修後」鑑定，自不能證明「完修後」尚
      有交易價值貶損之損害。況該車輛鑑定書之鑑定內容草率
      ，又以「臆測」未來可能未修復之瑕疵作為鑑定之基礎，
      根本無從依實際修復之情況判斷實際修復後之交易價值，
      顯然完全不符合專業及經驗法則；且該車輛鑑定書係以「
      臆測」未來可能未修復之瑕疵，作為鑑定結果之判斷，非
      但並非比較事故發生前與實際修復後（鑑定時尚未修復）
      之價值貶損程度所為之鑑定，更混淆回復物之「物理性原
      狀」與回復物之「價值性原狀」之概念，而將未回復物之
      「物理性原狀」之瑕疵誤解為回復物之「價值性原狀」之
      填補交易性貶值損失，亦即將未回復物之「物理性原狀」
      之瑕疵認定為「所減少之交易價值」，故該車輛鑑定書之
      鑑定結果，亦不足採認。甚且，該車輛鑑定書係以「臆測
      」未來可能未修復之瑕疵作為鑑定之基礎，然實際上該「
      臆測」未來可能未修復之瑕疵基礎並不存在，則以該基礎
      所為之判斷「修復後的車價與正常車價約差價10-15萬」
      ，即亦不存在，而不足以證明原告尚受有交易價值貶損之
      損害。反之，依該車輛鑑定書之鑑定報告內容，該車牌號
      碼000-0000號自用小客車確係以更換「後圍板」及「後尾
      門」鈑件再烤漆之方法修復，自不存在未更換鈑件會留下
      「後圍板」有「凹痕會有修復痕跡」及「後尾門」有「凹
      痕修復烤漆」之瑕疵，而反而可反證該車牌號碼000-0000
      號自用小客車已回復物之「物理性原狀」，而回復原狀，
      並無「減少交易價值」。此外，原告就此有利於己之事實
      ，並未有其他之舉證，而不能證實為真實，揆諸前揭規定
      及說明，即應逕為不利於原告之認定，應認為不能採信。
      從而，原告未能證明其所有之車牌號碼000-0000號自用小
      客車因毀損所減少之價額「超過」必要之修復費用，則原
      告請求被告賠償車輛交易價值減損150,000元，及自起訴
      狀繕本送達翌日起至清償日止，按年息百分之5計算之利
      息，即非有據，為無理由，應予駁回。
四、訴訟費用負擔之依據：民事訴訟法第78條。
中    華    民    國    111   年     6    月    10    日
                  竹東簡易庭    法  官  汪銘欽
以上正本係照原本作成。
如對本判決上訴，須於判決送達後20日內向本院提出上訴狀。如
委任律師提起上訴者，應一併繳納上訴審裁判費。
中    華    民    國    111   年     6    月    10    日
                                書記官  周育瑜